【裁判字號】    98,小上,14
【裁判日期】    980612
【裁判案由】    損害賠償
【裁判全文】
臺灣屏東地方法院民事裁定              98年度小上字第14號
    上  訴  人  甲○○
    被 上訴 人  乙○○
上列當事人間請求損害賠償事件，上訴人對於民國98年4 月23日
本院潮州簡易庭98年度潮小字第44號第一審判決提起上訴，本院
裁定如下：
    主      文
上訴駁回。
第二審訴訟費用新臺幣壹仟伍佰元由上訴人負擔。
    理      由
一、按對於小額程序之第一審裁判之上訴，非以其違背法令為理
    由，不得為之；上訴狀應記載上訴理由，並表明原判決所違
    背之法令及其具體內容，依訴訟資料可認原判決有違背法令
    之具體事實，民事訴訟法第436 條之24第2 項與第436 條之
    25分別定有明文。復按上訴不合程式或已逾期間或法律上不
    應准許者，第二審法院應以裁定駁回之，民事訴訟法第444
    條第1 項亦有明定，並依同法第436 條之32第2 項之規定，
    於小額事件之上訴程序準用之。而所謂「判決違背法令」，
    依同法第436 條之32準用同法第468 條、第469 條第1 款至
    第5 款之規定，乃指「判決不適用法規或適用不當」或「判
    決有同法第469 條所列第1 款至第5 款情形之一」者而言，
    從而，提起小額程序第二審上訴，倘以第一審判決有不適用
    法規或適用法規不當為其上訴理由，其上訴狀或理由書應有
    具體之指摘，並揭示該法規之條項或其內容；若係成文法以
    外之法則，應揭示該法則之旨趣；倘為司法院解釋或最高法
    院之判例，則應揭示該判解之字號或其內容；倘以第一審判
    決有同法第469 條所列各款情形之一者為其上訴理由，其上
    訴狀或理由書，應揭示合於該款之事實；上訴狀或理由書如
    未依上開項方法表明，即難認為巳對第一審判決之違背法令
    有具體指摘，其上訴自難認為合法（最高法院71年臺上字第
    314 號判例意旨參照）。又民事訴訟法第471 條第1 項規定
    ：「上訴狀內未表明上訴理由者，上訴人應於提起上訴狀後
    二十日內，提出理由書於原第二審法院，未提出者，毋庸命
    其補正，由原第二審法院以裁定駁回之。」而上開規定於小
    額事件之上訴程序準用之，民事訴訟法第436 條之32第2 項
    亦定有明文。
二、本件上訴意旨略以：小狗係屬無知動物，本應予保護及防範
    ，自不可隨意放縱而侵害公眾安全，且小狗既在對面路邊奔
    跑，主人應親自過馬路牽回，不可任意呼喚使其自行橫越馬
    路。本案事故發生點係該小狗突從右旁直接橫衝至上訴人車
    下後輪處，並非前方正當視線能注意而未注意之狀態，上訴
    人於原審所稱有看到小狗迫近車下，且已經煞車但來不及避
    免之詞，係指目視該小狗快衝動作之影射約不到4 公尺處，
    並非看到小狗距離不到4 公尺之意思，由此可斷定3 公尺前
    後之蹤影是已迫近車旁，何能避免？又如何注意？是原審判
    決顯有誤解。又原審言詞辯論庭審判長曾問起被上訴人陳正
    男及證人即警員邱政瑜有何依據顯示上訴人有過失？但被上
    訴人及證人全無意見，足認上訴人顯無過失行為，況上訴人
    尋遍有關交通安全法規內容，更找不到行車於人車繁雜街道
    上突遇寵物攻擊者，駕駛人可任意急速轉向或隨意變換車道
    之明文，因此上訴人處於緊急狀態下只可煞車停止。被上訴
    人事前既明知帶小狗出遊應鎖制保護並防範其安危，卻又釀
    成事端，事後不但未加省悟，反而嫁禍他人。綜上，上訴人
    既無過失，何需對被上訴人負侵權行為損害賠償責任等語。
    並聲明：（一）原判決不利於上訴人之部分廢棄，（二）上
    開廢棄部分，被上訴人在第一審之訴駁回。
三、經查，上訴人主張原審未就具體事證及事實查證審理等語，
    均屬原審法院事實認定及證據取捨之範疇。是上訴人僅係就
    原審事實認定及證據取捨之職權行使加以指摘，而未具體表
    明原判決如何違背法令，並揭示該法規之條項或內容，且依
    訴訟資料亦無從認為原判決有違背法令之具體事實，揆諸前
    揭說明，其上訴為不合法，應予駁回。
四、末按於小額訴訟之上訴程序，法院為訴訟費用之裁判時，應
    確定其費用額，民事訴訟法第436 條之19第1 項、第436 條
    之32第1 項分別定有明文。本件上訴既經駁回，第二審裁判
    費新臺幣1,500 元，自應由上訴人負擔，爰確定訴訟費用額
    如主文第2 項所示。
五、結論：本件上訴為不合法，依民事訴訟法第436 條之32第1
    項、第2 項、第444 條第1 項、第95條、第78條、第436 條
    之19第1項，裁定如主文。
中    華    民    國    98    年    6     月    12    日
                    民事第一庭  審判長法  官  孫國禎
                                      法  官  春生
                                      法  官  張以岳
以上正本係照原本作成。
本裁定不得抗告。
                                      書記官  林志憲
中    華    民    國    98    年    6     月    12    日


司法院資訊處製作；財團法人民間司法改革基金會備份。
